臺灣雲林地方法院刑事判決
110年度易字第652號
公  訴  人  臺灣雲林地方檢察署檢察官
被      告  李瑞陽


上列被告因竊盜案件，經檢察官提起公訴（110年度偵字第3825
號、110年度偵字第3233號），本院判決如下：
    主  文
李瑞陽犯毀越安全設備侵入住宅竊盜罪，累犯，處有期徒刑壹年
伍月；又犯踰越安全設備侵入住宅竊盜罪，累犯，處有期徒刑壹
年參月。應執行有期徒刑貳年陸月。
未扣案如附表一、二所示之犯罪所得，均沒收之，於全部或一部
不能沒收或不宜執行沒收時，追徵其價額。
    事  實
一、李瑞陽意圖為自己不法之所有，基於加重竊盜之犯意，於民
    國110年01月29日晚間6時至同年月31日晚間11時間之某時（
    下稱甲案發時間），持不明物體（無證據證明可作兇器使用
    ）敲破蔡松羽位於雲林縣○○鄉○○村○○○000○0號住宅（下稱蔡
    松羽住宅）冷氣窗玻璃後，自冷氣窗攀爬進入屋，徒手竊取
    蔡松羽所管領如附表一所示之物。得手後，自上開住宅後門
    離開。
二、李瑞陽意圖為自己不法之所有，基於加重竊盜之犯意，於11
    0年2月28日晚間7時40分至7時55分許（下稱乙案發時間），
    騎乘車號000-0000號重型機車（下稱本案機車），前往侯靜
    宜位於雲林縣○○鄉○○村○○路0○0號住宅（下稱侯靜宜住宅）
    附近停放，再步行至侯靜宜住宅旁巷弄內，將拖鞋脫放該處
    ，攀爬至侯靜宜住宅2樓外牆之水泥地板，踰越2樓金屬欄杆
    及陽台落地窗，進入侯靜宜住宅之神明廳後，徒手竊取侯靜
    宜所管領如附表二所示之物。得手後，當場為侯靜宜發現，
    李瑞陽則趁隙逃逸。
三、案經臺灣雲林地方檢察署檢察官偵查起訴。
    理  由
壹、證據能力部分：
    被告以外之人於審判外之陳述，雖不符刑事訴訟法第159 條
    之1 至之4 等4 條規定，而經當事人於審判程序同意作為證
    據，法院審酌該陳述作成時之情況，認為適當者，亦得作為
    證據；當事人、代理人或辯護人於法院調查證據時，知有刑
    事訴訟法第159 條第1 項不得為證據之情形，而未於言詞辯
    論終結前聲明異議者，視為有前項之同意，刑事訴訟法第15
    9 條之5 定有明文。本判決後開所引用之被告以外之人於審
    判外之陳述（包括言詞及書面陳述），被告李瑞陽於本院審
    理程序中表示同意作為證據使用（本院卷第113頁），且經
    本院於審判期日逐一提示予檢察官及被告表示意見，迄至本
    院言詞辯論終結前，檢察官及被告均未就證據能力聲明異議
    （本院卷第158頁至第166頁），本院審酌該等證據之取得過
    程，並無違法或不當之情事，且與本案待證事實間具有關連
    性，認為以之作為證據應屬適當，依前揭規定，應具有證據
    能力。
貳、認定犯罪事實所憑之證據及理由：
一、被告於審判中固坦認有於乙案發時間騎乘本案機車停放在侯
    靜宜住宅附近，惟矢口否認有何加重竊盜犯行，辯稱：我沒
    有侵入蔡松羽住宅竊盜；我到侯靜宜住宅附近停車，是要等
    朋友，沒有侵入侯靜宜住宅竊盜云云（本院卷第47-50頁）
    。經查：
  ㈠蔡松羽所管領如附表一所示之物，有於甲案發時間，在蔡松
    羽住宅，遭人竊取；又侯靜宜所管領如附表二所示之物，有
    於乙案發時間，在侯靜宜住宅，遭人竊取之事實，業據證人
    即被害人蔡松羽、侯靜宜於警詢時證述明確（偵3825卷第19
    、20頁，偵3233卷第11-13頁、第15-16頁），並有蔡松羽住
    宅現場照片9幀、18幀（偵3825卷第35頁至第39頁、第103頁
    至第111頁）、住宅竊盜現場勘察採證報告表（偵3825卷第1
    02頁）、侯靜宜住宅現場照片8幀（偵3233卷第89頁至第95
    頁、第107頁至第109頁）、雲林縣警察局臺西分局三崙、下
    崙派出所受理各類案件紀錄表（偵3825卷第47頁、偵3233卷
    第133頁）在卷可稽，復為被告所不爭執（本院卷第50頁）
    ，此部分之事實，首堪認定之。
　㈡蔡松羽所管領如附表一所示之物，係於甲案發時間遭被告所
    竊：
　⒈證人蔡松羽於本院審理時證稱：我於110 年01月29日晚間6時
    許，跟家人外出到北港的新家住兩晚，直到同年月31日晚間
    11時許，回到位於雲林縣○○鄉○○村○○○000 ○0 號之住宅，甲
    案發時間蔡松羽住宅無人在家。到家後，我發現主臥室的冷
    氣窗玻璃遭人擊破，查看後發現如附表一所示物品失竊。發
    現後我有報警，隔天警察有去我家採證，警察在儲藏間標示
    一的地方（偵3825卷第23、108、112頁），發現地上有血跡
    ，採證當時我有在場。我離開蔡松羽住宅時，沒有這個血跡
    ，是在離開期間，才有這個血跡。離開蔡松羽住宅前，我有
    上鎖，回來後發現後門沒有上鎖。我住於蔡松羽住宅超過三
    十年，這是第一次發生竊案等語（本院卷第114頁至第127頁
    ）；核與其警詢所證：其於上述期間，有如附表一所示之物
    遭竊等語相符（偵3825卷第19頁至第20頁），堪信為真實。
    法官審酌蔡松羽住宅係於甲案發時間遭竊，也就是說，該案
    下手竊盜者，必定是在甲案發期間侵入蔡松羽住宅下手行竊
    。又蔡松羽住宅已經上鎖，且門鎖無遭破壞情形，竊盜者應
    該不是破壞門鎖進入蔡松羽住宅，而蔡松羽住宅冷氣窗玻璃
    原本並未破損，卻於甲案發期間遭破壞，復依照片所示（偵
    3825卷第105頁），該冷氣裝窗尺寸足以讓人攀爬進入，堪
    認竊盜者應該是破壞蔡松羽住宅冷氣窗玻璃後攀爬入內行竊
    。竊盜者破壞冷氣窗玻璃攀爬進入蔡松羽住宅，而玻璃碎片
    容易割傷人，竊盜者在攀爬入內的過程中，被玻璃碎片割傷
    之可能性不小。另員警在蔡松羽住宅內，發現陌生血跡，且
    此血跡依蔡松羽所證上情可知，是在甲案發時間才有的，應
    可推論該血跡是竊盜者因破壞冷氣窗玻璃，攀爬入蔡松羽住
    宅時被割傷所留下的。
　⒉員警將現場留下之血跡採集送驗後，結果略以：經比對去氧
    核醣核酸建檔資料，現場血液之DNA-STR型別，與被告之DNA
    -STR型別相符等情，有住宅竊盜現場勘察採證報告表（偵38
    25卷第102頁）、內政部警政署刑事警察局110年3月29日刑
    生字第1100021657號鑑定書（偵3825卷第43頁至第46頁）在
    卷可考。可以確認該血跡是被告所留下的，則被告是本案之
    下手行竊者之事實，即可認定。
　⒊再者，蔡松羽住宅係於甲案發時間遭竊，而依上開血跡鑑定
    結果可以確定被告曾於甲案發時間進到蔡松羽住宅，否則不
    會留下被告血跡。被告與蔡松羽並不相識（本院卷第114頁
    ），並無理由進到蔡松羽住宅內，如非有意下手行竊，被告
    進到蔡松羽住宅所為何來？又蔡松羽住宅係於被告進入期間
    遭竊，依蔡松羽所證「蔡松羽住宅30餘年未曾遭竊」可見該
    處並非經常遭宵小竊盜場所，如謂被告無緣無故進到蔡松羽
    住宅內，只是閒晃並未下手行竊，卻同時有另一位竊盜者，
    恰巧進到蔡松羽住宅內行竊，時間點未免過於巧合，並不合
    理，是足以排除其他人涉案之可能性。因此，法官認為蔡松
    羽住宅竊盜案係被告所為，已達無合理可疑之確信。至於被
    告辯稱：我沒有下手行竊云云，是卸責之詞，不足採信。
　㈢侯靜宜所管領如附表二所示之物，係於乙案發期間遭被告所
    竊：
　⒈證人侯靜宜於本院審理時證稱：乙案發期間是假日，我們睡
    午覺較晚起床，約晚間7時許起床，起床第一件事情是去神
    明廳開燈上香，當下我發現神明桌下藏一個人，我嚇一跳，
    我燈打開後，那個人就站起來，背對我，我有看到他側面，
    他皮膚不是很白，額頭蠻高，顴骨突出，有白頭髮，平頭。
    年紀約50餘歲。當時他穿黑色夾克，下半身是深色褲子，有
    穿襪子但沒有穿鞋子。我問他「你是誰」，對方回答我說「
    我離開」，然後他把紗窗門打開後奪門而出。案發地是二樓
    神明廳，我們家有做欄杆，約1.1 米高，他從左側的欄杆繞
    過去，沿著二樓外牆水泥凸出地板跑到隔壁倉庫一樓屋頂之
    後跳下去。竊盜者有偷走物品，神明身上的兩塊金牌（一個
    一錢，一個半錢）被扯掉，剩兩條鏈子。隔天早上，我在我
    家防火巷發現一雙不是我們家人的拖鞋，正常人不會把拖鞋
    放在那裡，會放在門口，拖鞋我們不敢動。警察來時，我們
    把拖鞋交給警察，去驗驗看是否是小偷的，不是被告剛才說
    「警察叫他穿的」。可否請被告說「我離開」給我聽？（法
    官請被告講十次「我離開」三個字給證人聽，被告說「我離
    開」）。是第三次這個音頻。與我當天聽到竊盜者的「我離
    開」音頻一樣。我很肯定，因為一個人嚇到的時候，腎上腺
    素是最高的，加上我很緊張，所以他講話的時候，我印象很
    深。我們家二樓神明廳的落地窗未上鎖，可以進來。警察有
    請我指認犯罪嫌疑人，我是依我看到的特徵，在偵3233卷第
    15頁指認表上，指認被告是竊盜者，警察沒有引導我。（法
    官提示第3233卷第99頁被告製作警詢筆錄時之照片予證人）
    被告製作警詢筆錄時穿的衣服，跟我當天看到竊盜者之衣服
    一樣，褲子可能也是同一件。我們家二樓神明廳可以從防火
    巷用雙手撐著爬上廁所頂平台後再爬進神明廳等語（本院卷
    第128頁至第140頁）；核與其警詢所證：乙案發期間我到住
    宅二樓神明廳，發現一陌生男子蹲在神明廳桌下，陌生男子
    背向我，回我一句「我離開」，就趕緊逃逸。後來發現神明
    身上的兩塊金牌遭竊。該男子身高約160公分，著黑灰色外
    套，沒穿鞋子。我住宅旁防火巷，發現疑似竊嫌之藍白拖鞋
    等語前後一致並無瑕疵（偵3233卷第11頁至第13頁、第15頁
    至第16頁），可信度甚高。
　⒉法官審酌：①依侯靜宜所證上情可知，本案竊盜者行竊時並未穿鞋。而依案發現場照片及監視錄影畫面翻拍照片所示（偵3233卷第73、95、107頁，本院卷第83、89頁），案發現場附近仍有許多未開發的土地，附近地面或有石子，道路未必平坦，未著鞋赤腳行走在案發地附近，容易導致腳受傷，且相當不方便，甚至可以說，還會影響逃跑效能。竊盜者應該不會從家裡出門就沒有穿鞋在路上行走（這樣也不符合社會生活常態）。應該是竊盜者原本有穿鞋，「因故」把鞋子脫下留在案發地附近，再赤腳進到侯靜宜住宅。②案發後隔日，侯靜宜在住宅旁防火巷內（偵3233卷第95頁）發現一雙陌生的藍白拖鞋（扣案，下稱本案拖鞋），業據侯靜宜證述如前。本案拖鞋不可能自己跑到該處，一定是有人將之移至該處。依現場照片所示（偵3233卷第95頁），該處是狹小的防火巷內，不是擺放拖鞋的地方，有人拿著拖鞋至該處擺放（並非如門口放置拖鞋處），或是把拖鞋拋棄該處（並非好的拋棄廢棄物場所），均不合常理，所以，應該是「有人」穿著本案拖鞋到達該處，「因故」脫掉本案拖鞋，比較有可能。為何「該人」要在該處脫掉本案脫鞋？赤腳行走於案發現場附近顯然有受傷風險，且不便利，所以「該人」沒有理由穿著本案拖鞋至侯靜宜住宅旁防火巷後，將拖鞋脫掉再赤腳步行離開。而本案拖鞋放置地點在外牆旁，脫掉拖鞋攀爬外牆比較容易，「該人」為了要攀爬圍牆（穿拖鞋爬圍牆拖鞋容易脫落且不好爬），才將拖鞋脫在侯靜宜住宅旁防火巷之可能性較高，否則，實在沒有理由在該處脫掉拖鞋。③依侯靜宜所證「我們家二樓神明廳可以從防火巷用雙手撐著爬上廁所頂平台後再爬進神明廳」等語，參以員警至侯靜宜住宅所拍攝之現場照片（本院卷第87、89頁）可知，該防火巷寬約0.43公尺，廁所頂高約2.3公尺，若雙手撐著攀爬，確實可以爬上廁所頂平台後再爬進二樓神明廳。而穿著脫鞋不易攀爬外牆，脫鞋後才能有效攀爬，因此，穿著本案拖鞋之人，為了要攀爬圍牆，才將本案拖鞋脫下留於侯靜宜住宅旁防火巷，應屬合理之推論。④據此，侯靜宜可以確認竊盜者沒有穿鞋，竊盜者原本應該有穿鞋，「因故」把鞋子脫下留在案發地附近，再赤腳進到侯靜宜住宅。又侯靜宜在侯靜宜住宅旁防火巷發現本案拖鞋，穿著本案拖鞋的人，可以合理推論應該是為了要攀爬圍牆，才會在那個位置脫下本案拖鞋。再者，穿著本案拖鞋的人脫下拖鞋後，確實能攀爬進到侯靜宜住宅，最後，侯靜宜發現竊盜者也真的沒有穿鞋，可以互相印證，竊盜者，應該就是穿著本案拖鞋並將之放置在侯靜宜住宅旁防火巷之人。
　⒊經員警將本案拖鞋採檢送驗後，結果略以：將本案拖鞋轉移
    棉棒檢驗，比對去氧核醣核酸建檔資料，該拖鞋上之DNA-ST
    R型別，與被告之DNA-STR型別相符等情，有內政部警政署刑
    事警察局110年5月6日刑生字第1100037840號鑑定書（偵323
    3卷第167頁至第168頁）在卷可憑，可以確認，被告為穿著
    本案拖鞋之人。是被告為侯靜宜住宅竊案之竊盜者之事實即
    可認定。
　⒋再者：①侯靜宜有看到竊盜者的側臉，且有注意到竊盜者的部
    分臉部特徵，員警提示6個人給侯靜宜指認，侯靜宜能未經
    誘導，在六個人當中指認出被告就是竊盜者等情，有侯靜宜
    之證述（本院卷第136-138頁）及指認犯罪嫌疑人紀錄表（
    偵3233卷第17頁至第19頁）在卷可佐，可見侯靜宜看到的竊
    盜者，與被告有極高的相似性；②每個人的聲音都有他的特
    徵，竊盜者所說的「我離開」與被告當庭所說的「我離開」
    聲頻相同（或極為相似），也經侯靜宜當庭確認無誤（本院
    卷第132-133頁）；③經本院勘驗侯靜宜住宅附近之監視錄影
    畫面，結果略以：乙案發期間及其後數分鐘，已經是晚上，
    侯靜宜住宅附近步行的人很少，除了竊盜者1人以外，幾乎
    沒人步行，而經過侯靜宜住宅附近的竊盜者，夾克外套中間
    有一條白色直線等情，有本院勘驗筆錄可參（本院卷第156
    、157頁），並有監視錄影畫面翻拍照片可佐（偵3233卷第7
    7頁）。竊盜者之夾克外觀形式與被告製作警詢筆錄時所著
    外套之外觀形式極為相似，有被告製作警詢筆錄之照片可資
    互核（偵3233卷第99頁），此亦可佐證被告應為侯靜宜住宅
    之竊盜者。
　⒌如果說，下手行竊的不是被告，而是另有其人，怎麼會：①竊
    盜者沒有穿鞋，剛好與侯靜宜無任何關係的被告的拖鞋留在
    侯靜宜住宅旁防火巷？②被告的長相、聲音與竊盜者有高度
    相似？③乙案發期間及其後數分鐘侯靜宜住宅附近只有竊盜
    者一個人在行走，而該人之衣著與被告製警詢筆錄時之衣著
    十分相似？未免過度巧合，被告以外之人下手行竊之可能性
    甚低，足以排除其他人涉案之合理可能。因此，法官認為被
    告攀爬外牆至2樓後，踰越金屬欄杆及陽台落地窗後侵入侯
    靜宜住宅下手行竊之事實，已達無合理可疑之確信。
　⒍至於被告辯稱：①本案拖鞋不是我的，是員警叫我穿上給警察
    拍照的云云（本院卷第113頁）。惟本案拖鞋是侯靜宜發現
    後交員警扣案送驗，被告製作警詢筆錄時，員警並未再叫被
    告再穿本案拖鞋，被告製作警詢筆錄時是穿一雙新的藍白拖
    鞋到案等情，業具侯靜宜證述如前，核與員警楊子涵之證述
    相符（本院卷第151-154頁），且被告後來也改稱：警察是
    叫我脫我穿去的那一雙拖鞋拍照等語，堪認被告最初辯解只
    是矯飾之詞，不足採信。②我不是竊盜者云云。只是卸責之
    詞，不能相信。　　
二、綜上所述，本件事證明確，被告犯行均堪以認定，應依法論
    科。
參、論罪科刑之理由：
一、按刑法第321條第1項第2款之加重竊盜罪，係以行為人「毀
    越門窗、牆垣或其他安全設備」為其加重條件，其中「毀越
    」係指毀壞、踰越或超越，毀與越不以兼有為限，若有其一
    即克當之。又現行刑法第321條第1項第2款已將「門扇」修
    正為「門窗」，以符實務用語，故「窗戶」既為該條款之加
    重竊盜罪構成要件所直接明文規定，即無須再將「窗戶」論
    以該款之「安全設備」；而所謂「門窗」、「牆垣」、「其
    他安全設備」各係指可供出入住宅或建築物之門戶、窗戶、
    土磚作成圍繞一定處所之牆壁，及前開門窗、牆垣以外，依
    社會通常觀念足認為隔絕防盜作用，並固定於土地上之建築
    物或工作物之安全設備而言，諸如電網、門鎖，或房間門、
    廚房門、通往陽台之落地鋁製玻璃門等已進入大門室內之住
    宅或建築物內部諸門。查：
　㈠就事實欄一部分，冷氣窗不是窗戶，應該是安全設備，破壞
    冷氣窗玻璃後攀爬進去，屬毀越安全設備。進到蔡松羽住宅
    行竊，該當侵入住宅。
　㈡就事實欄二部分，2樓金屬欄杆及陽台落地窗，應該是安全設
    備，踰越後進入，屬踰越安全設備。進到侯靜宜住宅行竊，
    該當侵入住宅。
　㈢核被告就事實欄一之行為，係犯刑法第321 條第1 項第1 、2
    款之毀越安全設備侵入住宅竊盜罪；就事實欄二之行為，係
    犯刑法第321 條第1 項第1 、2款之踰越安全設備侵入住宅
    竊盜罪。被告就上開犯行，其犯意各別，行為互殊，應分論
    併罰。
二、被告前因竊盜案件，經本院以108年度易字第820號判處有期
    徒刑8 月確定，於109 年12 月6日執行完畢，有臺灣高等法
    院被告前案紀錄表在卷可查，其於受有期徒刑執行完畢後，
    5 年內故意再犯本件有期徒刑以上之各罪，均為累犯，均應
    依刑法第47條第1項規定，加重其最高本刑。至於最低本刑
    部分，經參酌司法院釋字第775號解釋意旨，考量被告經判
    處罪刑確定並執畢後，仍然再度犯罪，顯見其對刑罰之反應
    力薄弱，未能切實悔改，核無該號解釋所謂罪刑不相當之情
    形，因此，亦應依上開規定，加重其最低本刑。
三、爰以行為人之責任為基礎，審酌被告正當壯年，應可憑自己
    之勞力，努力工作，獲取金錢報酬，但是，被告竟然未能遵
    守法律規定，尊重他人之財產權益，下手為竊盜犯行，竊取
    蔡松羽、侯靜宜所管領如附表一、二所示之財物，所為實不
    可取，且被告竊取之財物，包含現金、金飾，價值不低，另
    侵入住宅竊盜，除侵害財產法益外，也影響了居住安寧，其
    犯罪情節及所生損害並非輕微，不能從輕量刑。又被告前有
    多次竊盜前科（構成累犯前科部分，不重複評價），有上開
    前案紀錄表在卷可查，素行非佳，被告多次犯財產犯罪，可
    看出其守法意識薄弱，自我控制能力不佳，令入監獄施以矯
    正以預防其再犯之需求性高。再者，被告犯後未將竊得物品
    還予蔡松羽、侯靜宜，或賠償蔡松羽、侯靜宜損害，實在難
    認有悔意，犯後態度並非良好。並考量蔡松羽住宅冷氣窗被
    破壞且損失財物較多之情形，及被告於審判中自陳已與配偶
    離異，有子女，現務農，暨國中之教育程度等一切情狀（本
    院卷第167 頁），分別量處如主文所示之刑，並審酌被告隔
    離矯治之需求性，定其應執行刑如主文所示。
四、按犯罪所得，屬於犯罪行為人者，沒收之；前2 項之沒收，
    於全部或一部不能沒收或不宜執行沒收時，追徵其價額，刑
    法第38條之1 第1 項前段、第3 項分別定有明文。經查，附
    表一、二所示之物，係被告竊盜之犯罪所得，並未扣案，應
    依刑法第38條之1 第1 項前段、第3 項之規定，宣告沒收之
    ，且於全部或一部不能沒收或不宜執行沒收時，追徵其價額
    。另扣案之本案拖鞋一雙，係一般生活用品，非供犯罪所用
    之物，雖可做為證據，但不符合宣告沒收之要件，不予宣告
    沒收。
據上論斷，依刑事訴訟法第299 條第1 項前段判決如主文（依刑
事判決精簡原則，僅記載程序法）。。
本案經檢察官吳淑娟偵查起訴；檢察官陳淑香到庭執行職務。
中　　華　　民　　國　　111 　年　　3 　　月　　9 　　日
                  刑事第七庭    法  官  簡廷恩
以上正本證明與原本無異。
如不服本判決應於收受判決後20日內向本院提出上訴書狀，並應
敘述具體理由；其未敘述上訴理由者，應於上訴期間屆滿後20日
內向本院補提理由書（均須按他造當事人之人數附繕本）。「切
勿逕送上級法院」。
告訴人或被害人如對於本判決不服者，應具備理由請求檢察官上
訴，其上訴期間之計算係以檢察官收受判決正本之日期為準。 
                                書記官  許馨月
中　　華　　民　　國　　111 　年　　3 　　月　　9 　　日
附錄本件論罪科刑之法條：
中華民國刑法第321 條：
犯前條第一項、第二項之罪而有下列情形之一者，處六月以上五
年以下有期徒刑，得併科五十萬元以下罰金：
一、侵入住宅或有人居住之建築物、船艦或隱匿其內而犯之。
二、毀越門窗、牆垣或其他安全設備而犯之。
三、攜帶兇器而犯之。
四、結夥三人以上而犯之。
五、乘火災、水災或其他災害之際而犯之。
六、在車站、港埠、航空站或其他供水、陸、空公眾運輸之舟、
    車、航空機內而犯之。
前項之未遂犯罰之。
附表一，蔡松予住宅遭竊物品：
編號 遭竊之物 數量 管領人 １ 金項鍊 1條 蔡松羽 ２ 金手鍊 2條 蔡松羽 ３ 金戒指 2只 蔡松羽 ４ 現金新臺幣 2000元 蔡松羽 

附表二，侯靜宜住宅遭竊物品：
編號 遭竊之物 數量 管領人 １ 金牌 2塊 侯靜宜